最高法院民事裁定　　　　　　　　　 110年度台上字第3108號
上　訴　人　大馨建設股份有限公司

法定代理人　蔡雯涵
訴訟代理人　趙文銘律師
被 上訴 人　林千穗
　　　　　　劉承濬（原名劉淙桂）

　　　　　　林宛燕
　　　　　　陳浩宇

上　二　人
訴訟代理人　黃智遠律師
上列當事人間請求損害賠償等事件，上訴人對於中華民國110年7
月 7日臺灣高等法院第二審判決（108年度消上字第9號），提起
上訴，本院裁定如下：
    主  文
上訴駁回。
第三審訴訟費用由上訴人負擔。
    理  由
一、按上訴第三審法院，非以原判決違背法令為理由，不得為之
    。又提起上訴，上訴狀內應記載上訴理由，表明原判決所違
    背之法令及其具體內容，暨依訴訟資料合於該違背法令之具
    體事實，其依民事訴訟法第469條之1規定提起上訴者，並應
    具體敘述為從事法之續造、確保裁判之一致性或其他所涉及
    之法律見解具有原則上重要性之理由，同法第467條、第470
    條第2項定有明文。而依同法第468條規定，判決不適用法規
    或適用不當者，為違背法令；依同法第 469條規定，判決有
    該條所列各款情形之一者，為當然違背法令。是當事人提起
    上訴，如以同法第 469條所列各款情形為理由時，其上訴狀
    或理由書應表明該判決有合於各該條款規定情形之具體內容
    ，及係依何訴訟資料合於該違背法令之具體事實。如依同法
    第 468條規定，以原判決有不適用法規或適用法規不當為理
    由時，其上訴狀或理由書應表明該判決所違背之法令條項，
    或有關解釋字號，或成文法以外之習慣或法理等及其具體內
    容，暨係依何訴訟資料合於該違背法令之具體事實，並具體
    敘述為從事法之續造、確保裁判之一致性或其他所涉及之法
    律見解具有原則上重要性之理由。上訴狀或理由書如未依上
    述方法表明，或其所表明者與上開法條規定不合時，即難認
    為已合法表明上訴理由，其上訴自非合法。
二、本件上訴人對原判決於其不利部分提起上訴，雖以該部分判
    決違背法令為由，惟核其上訴理由狀所載內容，係就原審認
    定上訴人依約負有交付限住戶使用之封閉式頂蓋型空間（下
    稱系爭封閉空間）及系爭設施之義務，惟系爭封閉空間及設
    施被新北市政府認定為違建，於民國102年6月間予以拆除變
    為供公眾使用之頂蓋型開放空間，上訴人不得補辦建築執照
    致無法補正，其交付具有上開瑕疵之系爭房地予買受人，致
    買受人受有價值減損之損害，且係可歸責於上訴人，自構成
    不完全給付，應負債務不履行損害賠償責任。而不完全給付
    之債務不履行責任與物之瑕疵擔保責任，其法律性質、構成
    要件及規範功能各不相同，買受人得擇一行使上開請求權，
    買受人如主張出賣人應負不完全給付之債務不履行責任，應
    無民法第 365條規定之適用，且不論係買受人本人或自前手
    受讓上揭權利，均得向大馨公司請求損害賠償。又本件被上
    訴人請求上訴人損害賠償之目的，在於填補其因而所生之損
    害，上訴人應回復者，非原有狀態，而係應有狀態，應將損
    害事故發生後之變動狀況考慮在內，即以起訴時之市價為計
    算基準。爰審酌新北市不動產估價師公會出具之不動產估價
    報告書，推估於系爭頂蓋型空間拆除後之價值減損，為被上
    訴人購買房地之減損價值。從而，被上訴人依民法第 227條
    第 1項準用同法第226條第1項規定，請求上訴人分別給付如
    原判決附表（下稱附表）一「本院認定」欄所示各該金額本
    息，為有理由，應予准許等取捨證據、認定事實及解釋契約
    之職權行使，指摘其為不當，並就原審所為論斷，泛言未論
    斷或論斷矛盾、違法，而非表明該判決所違背之法令及其具
    體內容，暨依訴訟資料合於該違背法令之具體事實，更未具
    體敘述為從事法之續造、確保裁判之一致性或其他所涉及之
    法律見解具有原則上重要性之理由，難認已合法表明上訴理
    由。依首揭說明，應認其上訴為不合法。末查，本院83年度
    台上字第1809號、104年度台上字第1717號及109年度台簡上
    字第25號等裁判，其事實與本件均不相同，尚無比附援引之
    餘地。又本件上訴既為不合法，自無提案予民事大法庭之必
    要。至上訴人上訴第三審後，始主張被上訴人林宛燕並無出
    售附表二編號 1所示房屋之計劃，並無所失利益，不得請求
    該房屋價值減損之損害，及其餘被上訴人於原審言詞辯論終
    結前均已出售房屋，原審未予調查買賣價格，以明是否受有
    損害等情，核屬新防禦方法，依民事訴訟法第476條第1項規
    定，本院不得斟酌，均附此敘明。
三、據上論結，本件上訴為不合法。依民事訴訟法第 481條、第
    444條第1項、第95條、第78條，裁定如主文。
中    華    民    國   110    年    11    月    9     日
                      最高法院民事第七庭
                          審判長法官  林  恩  山  
                                法官  周  舒  雁  
                                法官  吳  青  蓉  
                                法官  黃  麟  倫  
                                法官  吳  美  蒼  
本件正本證明與原本無異
                                      書  記  官
中    華    民    國   110    年    11    月    16    日